【裁判字號】    99,交聲,2302
【裁判日期】    990630
【裁判案由】    聲明異議
【裁判全文】
臺灣臺中地方法院交通事件裁定        99年度交聲字第2302號
原處分機關  交通部公路總局臺中區監理所
受處分人    甲○○
即異議人
上列受處分人因違反道路交通管理處罰條例案件，對於交通部公
路總局臺中區監理所民國95年11月30日所為之處分（中監違字第
裁60-G00000000號違反道路交通管理事件裁決書）、民國95年8
月21日所為之處分（中監違字第裁60-G00000000號違反道路交通
管理事件裁決書）聲明異議，本院裁定如下：
    主  文
異議均駁回。
    理  由
一、原處分機關意旨略以：受處分人即異議人甲○○（下稱受處
    分人）所有JP2-289號普通重型機車，分別於民國94年7月10
    日下午6時37分許，在臺中市○○路99-38號處，因「行車限
    速50公里，經測時速85公里，超速35公里滿20公里以上」違
    規、94年2月28日下午2時53分許，在臺中市○○路1號前處
    ，因「行車限速50公里，經測時速70公里，超速20公里滿20
    公里以上」違規，經臺中市警察局交通隊依違反道路交通管
    理處罰條例第40條第1項逕行舉發。受處分人未於期限內到
    案，本所遂分別於95年11月30日以中監違字第裁60-G000000
    00號裁決書裁處罰鍰新臺幣（下同）2,200元整、於95年8月
    21日以中監違字第裁60-G00000000號裁決書處罰鍰2,200元
    整；逾期則依裁決書處罰主文規定裁處。中監違字第裁60-G
    00000000號裁決書業於95年12月6日送達、中監違字第裁60-
    G00000000號裁決書業於95年8月25日送達，受處分人遲至99
    年5月31日始具狀聲明異議，均已逾法定期限等語。
二、聲明異議意旨略以：本件違規至今時間相隔甚久和資料取得
    有誤，遭受強制執行命令，從受處分人合庫沙鹿分行帳戶扣
    除2,268元。JP2-289號機車平時為孩子上課使用，何時違規
    較難掌握，請求調閱94年當場超速違規舉證照片，若屬實，
    受處分人當依處罰條例繳款。若無，請求退還扣除款項，同
    時撤銷另一案件。受處分人住戶於87年6月15日改編，住址
    和發生違規資料寄放可能遺失或未收到等語，提出聲明異議
    。
三、按受處分人不服道路交通管理處罰條例第8條主管機關所為
    之處罰，得於接到裁決書之翌日起20日內，向管轄地方法院
    聲明異議；依道路交通管理處罰條例第87條規定向管轄法院
    聲明異議之期間，自裁決送達之翌日起算，並得依法扣除在
    途期間及聲請回復原狀；交通法庭認聲明異議不合法律上之
    程式或其異議權已喪失者，應以裁定駁回之。道路交通管理
    處罰條例第87條第1項、道路交通案件處理辦法第12條、第
    18條前段分別定有明文。次按處理違反道路交通管理事件，
    有關文書送達之程序，依行政程序法之規定；又送達，於應
    受送達人之住居所、事務所或營業所為之；於應送達處所不
    獲會晤應受送達人時，得將文書付與有辨別事理能力之同居
    人、受僱人或應送達處所之接收郵件人員。應受送達人或其
    同居人、受僱人、接收郵件人員無正當理由拒絕收領文書時
    ，得將文書留置於應送達處所，以為送達；又送達不能依前
    2條規定為之者，得將文書寄存送達地之地方自治或警察機
    關，並作送達通知書2份，1份黏貼於應受送達人住居所、事
    務所、營業所或其就業處所門首，另1份交由鄰居轉交或置
    於該送達處所信箱或其他適當位置，以為送達。前項情形，
    由郵政機關為送達者，得將文書寄存於送達地之郵政機關。
    寄存機關自收受寄存文書之日起，應保存3個月，違反道路
    交通管理事件統一裁罰基準及處理細則第5條，行政程序法
    第72條第1項前段、第73條第1項、第3項、第74條分別定有
    明文。而我國現行法制就文書之送達係採「到達主義」，此
    為民事訴訟起訴、上訴及刑事訴訟之上訴計算時效及上訴期
    限所採行，並觀之道路交通案件處理辦法第13條前段規定：
    「聲明異議，應以司法狀紙，敘述異議之理由，提出於原處
    分機關為之」，堪認交通異議案件亦採「到達主義」，有關
    異議期間之計算應以聲明異議書狀到達有權處理機關 (含管
    轄法院及原處分機關)之日為準。又92年2月7日修正之民事
    訴訟法第138條第2項雖規定「寄存送達，自寄存之日起，經
    10日內發生效力。」，然行政程序法第74條就寄存送達已自
    行規定，該條文中並無10日生效之規定，亦未準用民事訴訟
    法，故民事訴訟法關於寄存送達之規定，於行政程序自難適
    用（最高行政法院95年度裁字第2663號裁定意旨參照）。準
    此，舉發違反道路交通管理事件通知單送達時若依行政程序
    法第74條規定寄存送達者，無論應受送達人實際上於何時受
    領文書，均以寄存之日期，視為收受送達之日期，而發生送
    達之效力，合先敘明。
四、經查，前開裁決書經原處分機關以郵務掛號之方式送達至受
    處分人之戶籍地址「臺中縣沙鹿鎮○○街23號」，有受處分
    人之個人基本資料查詢結果在卷可稽。復因未會晤受處分人
    本人，亦無受領文書之同居人、受僱人或應送達處所之接收
    郵件人員，分別於95年12月6日、95年8月25日寄存於沙鹿郵
    局，送達人員並製作送達通知書2份，1份黏貼於應受送達人
    門首，另1份置於受送達處所信箱或適當位置以為送達等情
    ，有上開違反道路交通管理事件裁決書及送達證書各1份附
    卷可稽，揆諸上開規定，本件違反道路交通管理事件裁決書
    於95年12月6日、95年8月25日均已合法送達予受處分人，核
    無違誤。受處分人雖提出戶籍謄本，辯稱戶籍門牌號碼曾經
    整編云云，然參該戶籍謄本「戶長變更及全戶動態記事」欄
    載「原屬賢仁街68號民國87年6月15日改編」，受處分人戶
    籍地址係於87年6月15日改編為賢正街23號，惟本件違規事
    實發生於門牌改編後之94年間，且原處分機關均係按改編後
    之「賢仁街23號」址為送達，已如前述，是以受處分人戶籍
    地址之門牌整編並不影響本件裁決書之送達，受處分人上開
    所辯，不足憑採。又本件受處分人之送達地為臺中縣沙鹿鎮
    ，與原處分機關所在地之臺中縣大肚鄉並非同一鄉、鎮○市
    ○○○道路交通案件處理辦法第12條、法院訴訟當事人在途
    期間標準第4條、第2條第1項之規定，其在途期間為3日。是
    以，受處分人之聲明異議期間應各自該裁決書送達之翌日起
    算20日，並加計在途期間3日，即中監違字第裁60-G0000000
    0號裁決書之異議期間至95年12月29日；中監違字第裁60-G0
    0000000號裁決書之異議期間至95年9月17日，因適逢例假日
    ，依法順延至95年9月18日屆滿，受處分人遲至99年5月31日
    始具狀聲明異議，有其聲明異議狀1紙暨其上蓋用之交通部
    公路總局臺中區監理所總收文章存卷可按，顯已逾法定之異
    議期間，其聲明異議不合法律上之程式，且無從補正，於法
    自有未合，應均予駁回。
五、據上論斷，應依道路交通管理處罰條例第87條第2項，道路
    交通案件處理辦法第18條前段，裁定如主文。
中    華    民    國    99    年    6     月    30    日
            臺灣臺中地方法院交通法庭
                          法  官  黃賢婷
以上正本證明與原本無異。
如不服本裁定，應於收受送達後5日內向本院提出抗告狀。（應
附繕本）
                          書記官  江美琪
中    華    民    國    99    年    6     月    30    日

司法院資訊處製作；財團法人民間司法改革基金會備份。
